【裁判字號】    97,金訴,3
【裁判日期】    970916
【裁判案由】    違反期貨交易法等
【裁判全文】
臺灣屏東地方法院刑事判決               97年度金訴字第3號
公  訴  人  臺灣屏東地方法院檢察署檢察官
被      告  丁○○
上列被告因違反期貨交易法等案件，經檢察官提起公訴（94年度
偵字第1544、2356號），本院判決如下：
    主  文
丁○○犯期貨交易法第一百十二條第五款之非法經營期貨服務事
業罪，處有期徒刑壹年貳月，減為有期徒刑柒月。
扣案之空白簽單貳拾張、帳冊記事簿柒本、租賃契約書壹份、門
號0000000000號行動電話壹支，均沒收。
    事  實
一、丁○○明知經營期貨服務事業，應經主管機關行政院金融監
    督管理委員會證券期貨局許可，並發給許可證照，始得營業
    ，竟未經許可，基於經營期貨服務業之犯意，自民國93年4
    月間起（起訴書誤載為93年7 月間），迄94年3 月18日止，
    在屏東縣長治鄉○○路553 號1 樓之1 ，擔任神國地下期貨
    之盤口，盤口代號為「小貞」，招攬「光」、「忠」、「安
    」、「行」、「裕」、「春」、「偉」、「英」、「大頭」
    、「舞」、「月」、「張」、「ㄌ」、「桂」、「育」、「
    羅」、「文仁」、「大」、「頭」、「神」、「毛」、戊○○（業經檢察官為緩起訴處分)、 乙○○（業經檢察官為緩
    起訴處分）等客戶，以「臺灣證券交易所發行之加權股價指
    數期貨」（下稱台指）之漲跌為下單依據，丁○○以
     (00)0000000 、0000000000 號行動電話接受彼等下單，再
    以上開電話將客戶下單報給神國地下期貨，每口向客戶收取
    新台幣 (下同)450 元 至550 元不等之手續費，每口抽取50
    元不等之報酬後，轉下單至神國地下期貨（神國每口手續費
    為400 至500 元不等），仲介客戶與神國對作，或由神國轉
    至與代號「606 」之地下期貨公司對作，以下單後10分鐘之
    第一盤決定成交價格，依客戶需求，以每點漲跌乘以200 、
    100 元不等方式計算盈虧，每日結算輸贏，以此方式經營期
    貨服務事業。其中戊○○自93年間起，為期7 、8 個月，每
    次透過丁○○下單3 至15口，原先每口手續費為600 元，嗣
    降為550 元，戊○○如贏款，由丁○○交付現金，如輸款，
    則應交付如數款項，無法付款時，曾向不知情之陳文靜、嚴
    世薰借款，於93年5 月17日分別由彼等彰化商業銀行帳號匯
    出5 萬元、10萬元至丁○○之子陳智浩第一商業銀行長治分
    行帳號，戊○○共輸約100 餘萬元。乙○○亦自93年4 月間
    起，向丁○○下單，每次5 至10口，以自己名下之玉山銀行
    帳號，每次匯款2 萬元至10萬元不等至陳智浩上開帳號。嗣
    於94年3 月18日10時15分，為臺灣屏東地方法院檢察署檢察
    官指揮屏東縣警察局在上址查獲，扣得丁○○所有預備供經
    營地下期貨盤口使用之空白簽單20張、供經營地下期貨盤口
    使用之帳冊記事簿7 本、租賃契約書1 份、門號0000000000
    號行動電話1 支，及丁○○本人下單神國地下期貨所用之簽
    單1 張、丁○○承租之電腦主機1 台、電腦螢幕4 台。
三、案經內政部警政署刑事警察局及屏東縣警察局移送臺灣屏東
    地方法院檢察署檢察官偵查起訴。
    理  由
壹、證據能力部分
    按被告以外之人於偵查中向檢察官所為之陳述，除顯有不可
    信之情況者外，得為證據，刑事訴訟法159 條之1 第2 項定
    有明文。本件證人戊○○、乙○○於偵查中之供證，係於檢
    察官面前所為之供述，且經依法具結，而在實務運作上檢察
    官原則上皆能遵守法律規定，不致違法取供，其可信度極高
    ，又查無顯不可信之情況，且上開證人均於審理中到庭供證
    ，已賦予被告反對詰問之機會，依上開法條規定，自得作為
    證據。
貳、實體部分
一、訊據被告丁○○矢口否認有擔任神國地下期貨盤口，招攬客
    戶仲介下單至神國，從中抽取手續費用牟利之經營期貨服務
    業犯行，辯稱：伊僅係單純下單至神國玩地下台指期貨，並
    沒有擔任神國之盤口云云。經查：
(一)證人戊○○迭於偵查及本院審理中具結供證：93年間我陸續
    下單給丁○○玩台指地下期貨，為期約7 、8 個月，每次下
    單3 至15口，手續費一口550 元，曾經輸了缺錢，向陳文靜
    、嚴世薰調借款項，請其等匯入丁○○指定之陳智浩帳戶等
    語（94年度偵字第1544號卷第295 頁、本院卷第38頁），並
    經證人陳文靜、嚴世薰證稱：確有借錢予戊○○，依其指示
    匯款至陳智浩上開帳戶內等語屬實（同上偵查卷第264 、
    267 頁），並有陳智浩上開帳戶存款明細在卷可佐（同上偵
    查卷第170 至173 頁）。再者，證人即神國地下期貨之經營
    者丙○○○於偵查中供稱：輸贏時，如果是盤口下單，會匯
    款給盤口，盤口也會從客戶處取得款項後匯給我們等語（同
    上偵查卷第336 頁），於本院審理中復證稱：下單至神國，
    每口抽取之手續費以往是500 元，後來改為400 元至400 餘
    元等語（本院卷第36頁），綜合上開證言，戊○○下單給被
    告，由被告轉至神國下單，被告從中抽取50元不等之報酬，
    且戊○○下單所輸之款項則由其匯款予被告指定之帳戶，足
    徵被告是神國地下期貨之盤口無訛。被告固辯稱：戊○○部
    分僅係單純幫忙下單至神國云云，則其何以能從中抽取報酬
    ？又被告為何不直接要求戊○○將款項匯至神國指定之帳戶
    ，而是匯至伊使用之其子陳智浩帳戶內？足徵被告所辯情詞
    ，有違常情。
(二)證人乙○○於偵查及本院審理中亦均供證：我不認識被告，
    93年至94年3 月間，是朋友介紹那邊可以下單玩台指地下期
    貨，是依下單處之指示匯款等語（同上偵查卷第262 頁、本
    院卷第49頁背面、第50頁），而證人乙○○確有匯款至陳智
    浩上開帳戶內之事實，亦有該帳戶存款明細在卷可佐，被告
    亦自承：不認識乙○○等語（本院卷第56頁背面），若乙○○非在被告處所下單，何以會知悉將款項匯入被告使用之其
    子陳智浩帳戶內，更足認被告有擔任神國盤口之事實。
(三)被告供稱其每次向神國下單僅約1 、2 口云云，然依扣案編
    號四、六帳冊記事簿之記載，其記載單日之下單口數均超過
    被告自身下單之1 、2 口，足徵被告除自身下單外，另有仲
    介客戶至神國下單。且編號七計算紙帳冊內列有多數代號及
    金額之記載，經詰問被告上開記載之意義，被告竟以不復記
    憶予以搪塞，衡情應係記載客戶下單輸贏之紀錄，亦足佐認
    被告擔任神國盤口之事實。
    綜上，被告所辯，洵屬避就卸責之詞，委不足取。事證明確
    ，被告犯行洵堪認定。
二、查被告仲介台指地下期貨之下單，從中收取報酬，屬期貨交
    易法第82條第1 項之「其他期貨服務事業」，被告未經主管
    機關之許可，並發給許可證照，即擅自經營上開事業，核其
    所為，係犯期貨交易法第112 條第5 款之未經許可，擅自經
    營其他期貨服務事業罪。又就經營事業行為之性質而言，應
    含有多次性與反覆性，故如行為人基於經營同一事業之目的
    ，在同一時期內多次或反覆經營上述事業之行為，僅成立單
    純一罪，而無連續犯規定之適用。是本件被告所為，應僅成
    立單純之一罪，公訴人認被告所為係屬連續犯，尚有未洽，
    應予更正。審酌被告規避主管機關之許可監督，未經許可擅
    自經營期貨服務事業，助長地下期貨交易，影響正常期貨交
    易規模，更有導致股市異常暴漲暴跌之虞，行為誠屬不當，
    犯後復執詞狡辯，浪費司法審判資源，惟念其素行尚可，經
    營之規模非鉅等一切情狀，量處如主文所示之刑。另被告犯
    罪時間在96年4 月24日以前，且宣告刑未逾1 年6 月，合於
    減刑要件，爰依中華民國九十六年罪犯減刑條例第2 條第1
    項第3 款、第7 條規定，減其刑期二分之一。扣案之帳冊記
    事簿7 本，係記載指數漲跌、下單口數、客戶輸贏之紀錄；
    租賃契約書1 份，係承租經營地點之用；門號0000000000號
    行動電話1 支係轉下單至神國使用之聯絡工具；空白簽單20
    張係預備供客戶下單並轉至神國下單記載之用，均係供或預
    備供被告經營期貨服務事業所用之物，且均屬被告所有，已
    據被告供明在卷（同上偵查卷第13頁），爰均依刑法第38條
    第1 項第2 款規定宣告沒收。至簽單1 張，其上僅記載「
    6015 ｘ2」，被告供稱係其被查獲當日自己下單至神國所用
    之物，並非無可能，本院復查無證據證明係被告代客戶下單
    之物，即與本件犯行無關；另電腦主機1 台、電腦螢幕4 台
    ，係被告所承租之物，已據被告供明（同上偵查卷第13頁）
    ，非屬被告所有之物，爰均不予宣告沒收。
、不另為無罪諭知部分
一、公訴意旨另以：
(一)被告丁○○上開違反期貨交易法第112 條第5 款之行為，另
    涉犯刑法第266 條第1 項前段普通賭博罪、第268 條提供場
    所賭博罪及期貨交易法第117 條第1 款之罪（違反同法第12
    條規定）云云。
(二)被告丁○○另自93年間起，為期7 至8 個月在上址，以同法
    向神國下單，每日5 至8 口，親自以上開方式，賭玩地下期
    貨，每星期輸贏結算，如輸款則以其子陳智浩台新銀行屏東
    分行帳戶提款，或轉帳到神國指定之帳號，反之，如贏神國
    ，亦以同方式結算及匯款，計自己每星期向神國下單輸贏約
    數萬元不等。丁○○復自93年間起，為期3 、4 個月，自己
    委託或招攬客戶委託甲○○（亦經檢察官為緩起訴處分），
    轉下單至年籍不詳潘榮泰經營之地下期貨，甲○○每口向丁○○收取400 元至450 元手續費，每次約1 至5 口，輸贏結
    算使用陳智浩第一商業銀行長治分行，匯至甲○○合作金庫
    高雄大順分行帳號，或由甲○○匯款至陳智浩該帳號，計丁○○約輸2 、30萬元，此部分亦涉犯期貨交易法第112 條第
    5 款、第117 條第1 款、刑法第266 條第1 項前段之普通賭
    博罪云云。
二、經查：
(一)公訴人固認被告違反期貨交易應在期貨交易所進行之規定，
    涉犯期貨交易法第117 條第1 款之罪云云。惟被告所經營者
    僅係期貨服務事業，並非期貨買賣之交易業務，依罪刑法定
    主義，自不能論以該罪。
(二)按未經許可，擅自經營之地下期貨，與合法期貨固均含有高
    度射倖性，但並非所有射倖性之行為皆歸類為賭博。地下期
    貨與合法之台指期貨交易，固然均以指數變化決定輸贏，同
    樣依數字決算勝敗，沒有實物交易。但期貨交易所開設台指
    期貨交易之目的，在於提供市場參與者預測未來經濟發展趨
    勢，而能預作避險或套利。看多或看空乃繫於參與者之眼光
    ，不純然依靠機率，不能與擲骰子或玩麻將相類比。勝敗有
    時固決定於運氣，但此祇能說明期貨交易帶有一點賭博、投
    機之成分存在，絕非全然係賭博。況查地下期貨之違法性，
    在於可能反而影響正常期貨交易，吸納期貨市場眾多資金，
    使正常期貨規模萎靡不振，減少政府之期貨交易稅收，更可
    能因此導致股市異常暴漲暴跌。此與賭博罪重在維護社會善
    良風氣，所保護之法益迥然不同，是以此類地下期貨經濟行
    為自不能以賭博罪論擬替代（最高法院97年度台上字第395
    號、96年度台上字第1675號判決意旨足參）。是經營地下期
    貨交易者既不論以聚眾賭博或賭博罪，則經營地下期貨服務
    業者，亦不能論以上開賭博罪責。
(三)被告固坦認有下單至神國為地下期貨交易之行為，惟期貨交
    易法所保護之法益，既在於期貨市場之健全發展，因此，有
    關地下期貨交易之相關行為，即應依期貨交易法相關罰則予
    以論處，不另論以賭博罪，已如上述。而期貨交易法中就單
    純下單為地下期貨買賣者，並無相關之罰則規範，是被告上
    開單純下單為地下期貨交易之行為即屬不罰。
(四)證人甲○○於偵查及本院審理中均供證：有幫被告轉地下期
    貨的單給「潘榮泰」（或「潘泰榮」），一次約2 至5 口，
    不清楚被告有無接受別人下單等語（同上偵查卷第281 頁、
    本院卷第37頁），依其證言，被告委託其轉下單之口數不多
    ，且不清楚是被告個人或被告接受客戶之下單，自難佐認被
    告有仲介客戶透過甲○○轉下單之期貨服務行為。此外，復
    查無積極事證足資證明被告有此部分犯行，自難認被告涉犯
    期貨交易法第112 條第5 款之罪。
    綜上，本應為被告上開部分無罪之諭知，然因公訴人認此部
    分與前開論罪科刑部分，有想像競合犯之裁判上一罪關係，
    爰不另為無罪判決之諭知。
據上論斷，應依刑事訴訟法第299 條第1 項前段，期貨交易法第
112 條第5 款，刑法第11條前段、第38條第1 項第2 款，中華民
國九十六年罪犯減刑條例第2 條第1 項第3 款、第7 條，判決如
主文。
本案經檢察官劉文賓到庭執行職務。
中    華    民    國    97    年    9     月    16    日
                  刑事第三庭 審判長  法  官  吳永宋
                                     法  官  陳怡先
                                     法  官  趙家光
以上正本證明與原本無異。
如不服本判決應於收受本判決送達後十日內向本院提出上訴書狀，
其未敘述上訴理由者，並得於提起上訴後十日內向本院補提理由
書狀（均須按他造當事人之人數附繕本）「切勿逕送上級法院」
中    華    民    國    97    年    9     月    16    日
                                     書記官  陳勃諺
附錄本案論罪科刑條文
期貨交易法第112條第5款
有下列情事之一者，處七年以下有期徒刑，得併科新臺幣三百萬
元以下罰金：
五、未經許可，擅自經營期貨信託事業、期貨經理事業、期貨顧
    問事業或其他期貨服務事業者。


司法院資訊處製作；財團法人民間司法改革基金會備份。
